【裁判字號】    92,上易,398
【裁判日期】    920410
【裁判案由】    竊盜
【裁判全文】
臺灣高等法院臺中分院刑事判決                    九十二年度上易字第三九八號
    上  訴  人  臺灣苗栗地方法院檢察署檢察官
    被      告  丙○○
右上訴人因被告竊盜案件，不服臺灣苗栗地方法院九十一年度易字第五八九號中華民
國九十二年一月十四日第一審判決（起訴案號：臺灣苗栗地方法院檢察署九十一年度
偵續字第四十一號），提起上訴，本院判決如左：
      主  文
上訴駁回。
      事實及理由
一、本案經本院審理結果，認第一審判決認事用法及量刑均無不當，應予維持，並引
    第一審判決書記載之事實、證據及理由。（如附件）
二、檢察官上訴意旨略以：(1)被告於警詢、偵查及原審審理中狡辯竊得之角材為無用
    之物及僅係借用角材云云毫無悔意，原審為緩刑宣告，無法讓被告知所警惕。(2)
    被告否認犯罪，耗費訴訟資源進行交互詰問審理後，仍為緩刑宣告，將對自白被
    告不公且鼓勵狡辯，造成案件審理遲緩等語。
三、本院查：檢察官前開上訴理由固有所本，且就一般訴訟而言在說理上亦具說服力
    ，然就本件個案，本院考量：I被告與告訴人間為舊識，彼此有承攬工程上配合
    關係，且就工程款是否清償完畢，告訴人與被告尚有爭執，證人賴來發於原審法
    院訊問時就此亦為有利被告之證述。II被告行竊之角材，係其施工所需，且其價
    值，依告訴人所陳，每支在八十元至一百二十元之間，價值甚微。III本案曾經檢
    察官為不起訴處分，嗣經告訴人聲請再議發回後，始提起公訴，依此，足見被告
    是否確有竊盜犯意，在偵查之初即存在有相當爭議，被告因此聲請證人為爭執，
    在原審法院經過相當訴訟程序而為有罪認定，依此情節，應從個人法律上權益保
    障角度為觀察，而非從故意狡辯，浪費司法資源角度去理解等情，認原審適用相
    關規定，並審酌被告因貪圖一時方便，致犯本罪，目前尚無前科紀錄，足見其人
    素行良好，所竊取之角材均為舊品，價值甚微，且當場均已歸還告訴人，告訴人
    無任何損失，及被告犯後未能坦白承認等一切情狀，量處拘役四十日，並諭知易
    科罰金之折算標準。再以被告符合緩刑宣告要件，併宣告緩刑二年，其認事用法
    核無違誤，量刑亦屬允當，上訴意旨以前詞指摘原審宣告緩刑不當，其上訴為無
    理由，應予駁回。
三、據上論斷，應依刑事訴訟法第三百七十三條、第三百六十八條條，判決如主文。
本案經檢察官甲○○到庭執行職務。
中      華      民      國    九十二     年      四      月     九      日
                                   臺灣高等法院臺中分院刑事第四庭
                                         審判長法  官  洪  耀  宗
                                               法  官  江  德  千
                                               法  官  劉  登  俊
右正本證明與原本無異。
不得上訴。
                                               書記官  鄧  智  惠
中      華      民      國    九十二     年      四       月     十     日
                                                                        Ｆ
附件
臺灣苗栗地方法院刑事判決                          九十一年度易字第五八九號
    公  訴  人  臺灣苗栗地方法院檢察署檢察官
    被      告  丙○○  男  四十歲（民國○○○年○月○○日生）
                        住：新竹市○區○○里○○鄰○○路一七二巷六之四號
     身分證統一編號：Ｊ一二三五二四三三號
    選任辯護人  黃莉玲律師
                洪大明律師
右列被告因竊盜案件，經檢察官提起公訴（九十一年度偵續字第四一號），本院判決
如左：
    主  文
丙○○竊盜，處拘役肆拾日，如易科罰金，以參佰元折算壹日。緩刑貳年。
    事  實
一、丙○○明知台灣電力股份有限公司（以下簡稱台電公司），在位於苗栗縣竹南鎮
    ○○路與八德路口之「營盤變電所」工地內，有堆放承包商乙○○所有之角材一
    批，而丙○○因承包其他工地，亟需角材以供廁所施工之用，竟萌為自己不法所
    有之意圖，於民國（下同）九十年十一月五日晚上七時許，駕駛一部車牌號碼Ｍ
    Ｊ─二六七八號自用小貨車，前往上開工地圍牆外，將上開小貨車停妥後，從「
    綠色固定圍籬」與「黃色活動圍籬」之隙縫處，側身鑽進該工地內，將乙○○所
    有之角材四十根擲出圍籬外，再從上開隙縫鑽出，撿起地上之角材搬上小貨車，
    徒手竊取上開角材得手，當丙○○將約十餘根角材搬上小貨車之際，適為乙○○
    撞見加以阻止，乙○○除通知工地主任許人永攜帶照相機當場拍照存證外，並向
    苗栗縣警察局竹南分局中港派出所報案。
二、案經乙○○訴由苗栗縣警察局竹南分局報請台灣苗栗地方法院檢察署檢察官偵查
    起訴。
    理  由
一、訊據被告丙○○雖坦承有取走該角材之行為，惟矢口否認有何竊盜故意，辯稱：
    伊拿角材前本來係要向告訴人乙○○借，因電話打不通，伊才先自行拿角材使用
    ，告訴人乙○○後來出現說不借伊，伊當場就把全部角材還給乙○○，並沒有載
    走，伊沒有爬過圍籬進入工地，伊是從大門走進去，伊沒有竊盜云云。經查：（
    一）被告丙○○未經被害人乙○○之允許，擅自拿走被害人乙○○所有置放在前
    揭工地內角材約四十根等情，業據被害人乙○○於警訊時及偵、審中指訴綦詳，
    並有被告丙○○在案發現場之照片六幀在卷足憑。至角材之用途係在作板模時加
    強阻力，使用過之角材除非已短到不到三十公分喪失利用價值外，其餘使用過之
    角材，在一定長度以上，仍可重複使用，並非毫無價值之物。本案被告丙○○拿
    取上開角材，據其自承：係為其工地廁所施工之用，角材價值以材為計算單位，
    一材長度約三尺多，寬、厚各約六公分，一材價格約新台幣（下同）二十八元至
    三十二元不等，新品角材一根約十二尺，價值約一百三十四元，被告丙○○拿走
    之角材平均長度在四、五尺以上，已據被告丙○○自承在卷（參見本院九十一年
    十月二十九日訊問筆錄第二十五頁），足見被告丙○○擅自拿走之角材，仍具有
    可利用之經濟價值。（二）被告丙○○雖一再辯稱：係從大門走進去云云，然非
    惟被害人乙○○所否認，且證人即該工地主任許人永到院證述：「我跟乙○○在
    工務所談工務上的事情，大約七點，乙○○說要離開，然後過一下，他打電話給
    我，說有人搬他東西，在˙˙八德路與新生路交叉口，叫我帶照相機過去。」、
    「我馬上過去。」、「過去看到乙○○與劉先生在談事情，車上有一些角材。」
    、「（問：談什麼事情？）乙○○抓到被告在拿東西，他們兩個在談判，乙○○
    在詢問被告為何要拿他的東西。」、「（問：工地有無門？）有。」、「（問：
    情形？）有兩個門，一個大門，一般大型工程車輛進出，另一個小門在工務所左
    側，是小轎車、一般人員進出使用。」、「（問：這兩個門管制情形？）白天打
    開，晚上我們工地有請顧寮守衛人員，所以門都關起來。」、「（問：當天乙○
    ○打電話給你時，這兩門情形？）小門開著，大門關起來。」、「（問：為何小
    門開著？）因我還沒下班，還有人要進出。大門是因一天的工作已經結束，所以
    把門關起來。」、「（問：大門何時關閉？）六、七點，時間不太一定。依照工
    地工作結束，就會關起來。」、「（問：本件被告有進入工地，當天有無跟你們
    說明要進去？）沒有。」等語明確（參見本院九十一年十二月三日訊問筆錄第六
    頁、第七頁、第十頁、第十一頁、第十五頁）。顯然被告丙○○絕非從大門進入
    該工地。（三）至被告丙○○如何進入該工地內？證人許人永則另證稱：「（問
    ：你們工地圍起來，當時有無其他缺口可以進出？）如果是人的話有，是我剛敘
    的黃色圍籬。」、「（問：為何可以從那邊進出？）黃色圍籬是臨時的，會有縫
    。如有人要進去，側身鑽進去。」、「（問：側身從那裡鑽進去？）綠色圍籬跟
    黃色圍籬中間交接處。」、「（問：縫多大？）三、四十公分。」、「（提示偵
    卷現場照片，是否第五張、第六張接縫？）是。」（參見本院九十一年十二月三
    日訊問筆錄第十三頁、第十四頁）。本院參以被告丙○○之小貨車停放在黃色活
    動圍籬前，該黃色圍籬與綠色圍籬之交接處，確有不小之隙縫可供一個人側身鑽
    進等情（參見偵查卷第十頁），被告丙○○一下車，既可看到該隙縫，從該隙縫
    進入工地，既省時又不費事，衡情應無大費周章翻越綠色圍籬之必要，況黃色圍
    籬係活動式，只要用手將圍籬推開，亦可進入工地內，可見被告丙○○應係從該
    黃色圍籬隙縫處進入工地內行竊無訛。（四）被告丙○○與被害人乙○○係舊識
    ，為雙方所不否認，雖被告丙○○聲請傳喚之證人姜義勇、賴來發到院證述：被
    害人乙○○有積欠被告丙○○一筆工錢未還云云，用以證明被告丙○○搬走該角
    材目的係為抵債乙節，然被害人乙○○已否認有積欠被告丙○○分文（參見本院
    九十一年十月二十九日訊問筆錄第十六頁），縱使被害人乙○○有欠被告丙○○
    工錢，被告丙○○不循民事訴訟程序請求清償，竟未事先得到被害人乙○○同意
    ，並利用夜晚潛入工地摸黑搬走角材，倘謂其無竊盜之故意，孰人能信？（五）
    又被告丙○○竊取之角材，既置於其實力支配之下，竊盜行為已達既遂程度，故
    被告選任之辯護人辯稱：被告於搬運該角材之際，即遭告訴人出面阻止，被告旋
    將角材歸位，並未達既遂程度云云，即不足採。（六）綜上所述，被告丙○○前
    開辯解，顯為事後卸責之詞。事證明確，被告丙○○竊盜之犯行，洵堪認定。
二、核被告丙○○所為，係犯刑法第三百二十條第一項之普通竊盜罪。檢察官認被告
    丙○○係犯刑法第三百二十一條第一項第二款之加重竊盜罪嫌，尚有未洽，起訴
    法條應予以變更。爰審酌被告丙○○因貪圖一時方便，致犯本罪，目前尚無前科
    紀錄，足見其人素行良好，所竊取之角材均為舊品，價值甚微，且當場均已歸還
    被害人，被害人無任何損失，及被告犯後未能坦白承認等一切情狀，量處如主文
    所示之刑，並諭知易科罰金之折算標準，以資懲儆。次查，被告丙○○前未曾受
    有期徒刑以上刑之宣告，有刑案資料查註紀錄表、台灣高等法院被告全國前案紀
    錄表、台灣高等法院檢察署刑案紀錄簡覆表等在卷可按，經此教訓後，應知警惕
    ，當無再犯之虞，本院認為對其所宣告之刑，以暫不執行為適當，爰併宣告緩刑
    二年，以勵自新。
據上論斷，應依刑事訴訟法第二百九十九條第一項前段、第三百條，刑法第三百二十
條第一項、第四十一條第一項前段、第七十四條第一款，罰金罰鍰提高標準條例第一
條前段、第二條，判決如主文。
本案經檢察官洪清秀到庭執行職務。
中      華      民      國      九十二      年    一    月    十四      日
                                    臺灣苗栗地方法院刑事第一庭
               法  官  柳  章  峰
如不服本判決，應於判決送達後十日內向本院提出上訴狀( 應附繕本 )。
刑法第三百二十條
意圖為自己或第三人不法之所有，而竊取他人之動產者，為竊盜罪，處五年以下有期
徒刑、拘役或五百元以下罰金。


司法院資訊處製作；財團法人民間司法改革基金會備份。
